【裁判字號】    90,自,112
【裁判日期】    900713
【裁判案由】    業務侵占
【裁判全文】
臺灣臺中地方法院刑事判決                            九十年度自字第一一二號
    自  訴  人  永信藥品工業股份有限公司  設台中縣大甲鎮○○路○段一一九一
    代  表  人  乙○○
    代  理  人  吳紹貴律師
    被      告  甲○○
右列被告因業務侵占案件，經自訴人提起自訴，本院判決如左：
    主  文
甲○○連續意圖為自己不法之所有，而侵占對於業務上所持有之物，處有期徒刑壹年
陸月。
    事  實
一、甲○○自民國（下同）八十四年三月二十三日起至八十九年十二月三十日止，在
    址設台中縣大甲鎮○○路○段一一九一號之永信藥品工業股份有限公司（下稱永
    信公司），擔任醫事藥品業務推展職務，負責向客戶推展藥品，並向客戶收取貨
    款等事宜，為從事業務之人。詎甲○○竟基於意圖為自己不法所有之概括犯意，
    自八十九年三月間起，在附表所示之日期，收取附表所示之客戶所支付之貨款，
  共計新台幣（下同）六百零一萬二千一百二十二元後，未將上開款項交付永信公
    司，而變易持有為所有，將上開項款侵占入己，挪為他用。嗣經永信公司核對帳
    目後，發現帳目不清，訪查客戶後，始查知上情。
二、案經永信公司提起自訴。
    理  由
一、訊據被告甲○○固坦承於上開時、地向客戶收受貨款等情，惟矢口否認有為何侵
    占之犯行，辯稱：伊於八十四年進公司時，前手交接給伊的業務中，有一些貨款
    被客戶倒帳，所以伊就用後來收到的錢去填之前的貨款，並非將貨款挪為己用云
    云。惟查：證人即承接被告離職後在永信公司業務之業務人員陳建萬於本院審理
    時證稱：公司雖就未收回的貨款有一定之百分比必須由業務人員負責，但就前手
    任內沒有收回的貨款，原則上是屬於前手的責任，後手的業務人員到所承接業務
    的客戶那裡對帳，有一個月的對帳期，在這一個月內應將帳務情形反應給公司，
    如未正確將情形反應給公司，後手才可能要去負擔前手的貨款，公司每二個星期
    就要業務人員與公司對一次帳，如果所收回的貨款可入公司，這筆帳就可以清除
    ，但如果貨款尚未入公司，則傳票由業務人員保管，公司會告知尚未收回貨款狀
    況，並給清單（見本院九十年四月二十三日訊問筆錄）；證人即當時擔任被告之
    課長丙○○於本院審理時則證稱：伊自八十四年間起擔任被告的課長，當初公司
    規定後手承接的一個月內要把帳對出來，被告當時也有去對帳，而被告當時所提
    出的報告書內只有三筆款項。公司平日要求員工應在六個月內將貨款交回公司，
    若期間有發生什麼問題，在六個月內就要趕快告訴公司，被告平時生活上花錢花
    的比較不正常，又因為公司每二個星期就對帳一次，所以伊知道被告未將貨款如
    期交回，伊曾找另一位經理一起規勸被告，希望被告趕快解決貨款問題，被告還
    曾保證說要改進，但情況還是沒有改善，後來在被告離職前把被告的所有的帳對
    過才發現有這麼大筆金額沒有拿回公司（見本院九十年六月二十九日審理筆錄）
    等語明確，並有被告於八十四年承接前手業務時所書立之對帳報告影本一紙在卷
    可憑，足見非如被告所言，其於八十四年間有承受前手未收回之款項乙事。此外
    ，並有代對帳聯單、出貨傳票、金額統計簽認影本數份，及被告所書立之保證書
    、報告書各乙紙在卷足憑，是被告確於上揭時、地，未將所收款之貨款交回公司
    而挪為私用，其有不法所有之意圖甚明。被告上揭所辯，顯為臨訟卸責之詞，不
    足採信。本件事証明確，被告業務侵占犯行堪予認定。
二、被告甲○○係永信公司之業務代表，負責向客戶推展藥品，並向客戶收取貨款事
    宜，係從事業務之人。核被告所為，係犯刑法第三百三十六條第二項之業務侵占
    罪。又被告先後多次業務侵占行為，時間緊接，所犯罪名相同，顯係出於概括之
    犯意為之，為連續犯，爰依刑法第五十六條之規定以一罪論，並加重其刑。爰審
    酌被告犯罪之動機、目的、手段，所侵占之款項高達六百餘萬元，暨犯罪後仍飾
    詞卸責，並無悔意等一切情狀，量處如主文所示之刑，以示懲儆。
據上論斷，依刑事訴訟法第三百四十三條、第二百九十九條第一項前段、刑法第五十
六條、第三百三十六條第二項，罰金罰鍰提高標準條例第一條前段，判決如主文。
中      華      民      國      九十      年      七      月    十三    日
                                台灣台中地方法院刑事第六庭
                                    法  官  劉  麗  瑛
右正本證明與原本無異。
如不服本判決，應於送達後十日內向本院提出上訴狀（須附繕本），上訴於台灣高等
法院台中分院。
                                    書記官
中  華      民      國      九十      年      七      月    十三    日
附錄論罪科刑法條
刑法第三百三十六條第二項
對於業務上所持有之物，犯前條第一項之罪者，處六月以上五年以下有期徒刑，得併
科三千元以下罰金。


司法院資訊處製作；財團法人民間司法改革基金會備份。
